臺灣高等法院臺中分院刑事判決　　　　100年度上易字第247號
上　訴　人　臺灣臺中地方法院檢察署檢察官
被　　　告　施景川
上列上訴人即被告因詐欺案件，不服臺灣臺灣臺中地方法院九十
九年度易字第二四二七號中華民國九十九年十一月二十三日第一
審判決（起訴案號：臺灣臺中地方法院檢察署九十九年度偵緝字
第一一七九號），提起上訴，本院判決如下：
    主    文
上訴駁回。
    事    實
一、按依刑事訴訟法第三百五十條、第三百六十一條、第三百六
    十二條、第三百六十七條規定，不服地方法院之第一審判決
    而上訴者，須提出上訴書狀，並應敘述具體理由，為上訴必
    備之程式；其所提出之書狀未敘述上訴理由，或僅曾以言詞
    陳述上訴理由者，均應於上訴期間屆滿後二十日內補提理由
    書於第一審法院。第一審法院經形式審查，認逾期未補提上
    訴理由者，應定期間先命補正；逾期未補正者，為上訴不合
    法律上之程式，應以裁定駁回。倘已提出上訴理由，但所提
    非屬具體理由者，則由第二審法院以上訴不合法律上之程式
    ，判決駁回。而所謂具體理由，必係依據卷內既有訴訟資料
    或提出新事證，指摘或表明第一審判決有何採證認事、用法
    或量刑等足以影響判決本旨之不當或違法，而構成應予撤銷
    之具體事由，始克當之（例如：依憑證據法則具體指出所採
    證據何以不具證據能力，或依憑卷證資料，明確指出所為證
    據證明力之判斷如何違背經驗、論理法則）；倘僅泛言原判
    決認定事實錯誤、違背法令、量刑失之過重或輕縱，而未依
    上揭意旨指出具體事由，或形式上雖已指出具體事由，然該
    事由縱使屬實，亦不足以認為原判決有何不當或違法者（例
    如：對不具有調查必要性之證據，法院未依聲請調查亦未說
    明理由，或援用證據不當，但除去該證據仍應為同一事實之
    認定），皆難謂係具體理由，俾與第二審上訴制度旨在請求
    第二審法院撤銷、變更第一審不當或違法之判決，以實現個
    案救濟之立法目的相契合，並節制濫行上訴（最高法院九十
    七年度臺上字第八九二號刑事判決意旨參照）。是以上訴人
    之上訴書狀或補提之上訴理由書，雖有敘述上訴理由，惟並
    未具體敘述第一審判決有上述違法、不當情形，即與未敘述
    具體理由無異，其所為上訴，即不符合上訴之法定要件。
二、本件原審判決以被告施景川明知本身於民國九十八年十一月
    間已陷於資力不足之情形，且其向第一商業銀行北臺中分行
    申設帳號00000000000號存款帳戶於九十八年十
    一月間存款餘額未曾逾新臺幣（下同）三千元，竟意圖為自
    己不法之所有，基於詐欺取財之犯意，於九十八年十二月八
    日前往洪雅玲所經營位於臺中縣大里市○○路六十六號「賢
    達機車行」，向洪雅玲佯稱欲購買車牌號碼五一七─ＧＲＲ
    號、五七二─ＧＷＣ號、六八０─ＨＭＮ號、五三九─ＨＭ
    Ｒ號等四部重型機車，合計價金二十三萬七千元，一半價金
    以匯款方式給付，其餘價金則當場交付面額十一萬八千五百
    元、到期日九十九年一月十日之本票一張予洪雅玲，並向洪
    雅玲佯稱可持該張本票向第一商業銀行提領兌現，洪雅玲不
    知有詐因而陷於錯誤，如數交付上開四部重型機車予施景川
    ，而施景川旋即於翌日（即十二月九日）將上開四部機車以
    十六萬元典當予位於臺中市○區○○路一段三一二號「建華
    當舖」，得款供己花用殆盡。嗣洪雅玲屆期持前開本票至第
    一商業銀行為付款提示未兌現，聯絡施景川，施景川不但未
    給付上開機車價金，亦不願告知上開機車下落，方知受騙，
    是認被告涉犯詐欺罪之犯罪事實。又以該犯罪事實業據被告
    於原審法院審理時坦承犯行，核與被害人洪雅玲於偵查時指
    述情節，大致相符，並有本票、切結書、建華當舖收當物品
    登記簿等影本各一份，及當舖當票影本四份，以及第一商業
    銀行北臺中分行於九十九年九月二十八日以一北臺中字第０
    ０一五八號函檢送前揭被告存款帳戶之存款明細分類帳，以
    及交通部公路總局臺中區監理所臺中市監理站於九十九年九
    月三十日以中監中字第０九九０００八二六二號函檢送上開
    四部機車之異動歷史查詢及歷次過戶登記書等影本附卷可稽
    （見偵查卷第五、六頁、原審卷第六十二頁、六十三頁、四
    十頁、四十四頁、四十五頁至五十八頁），足徵被告之自白
    應與事實相符，是本件事證明確，其犯行洵堪認定。又審酌
    被告之犯罪動機、目的、手段，兼衡犯罪所得財物數量，及
    犯罪後坦承犯行，且於原審法院審理中已與被害人洪雅玲達
    成調解，有調解程序筆錄一份在卷可佐（見原審卷第九十一
    頁、九十二頁），認蒞庭檢察官具體求處有期徒刑六月，稍
    嫌過重，是以判決諭知其犯刑法第三百三十九條第一項之詐
    欺取財罪，處有期徒刑三月，如易科罰金，以新臺幣一千元
    折算一日，本院從形式上觀察本件判決並無任何採證認事、
    用法或量刑之不當或違法。
三、上訴人收受原審判決後提起第二審上訴，其上訴理由略以：
    「本件被告雖坦承犯行，但未依約履行調解條件，業據告訴
    人陳述甚詳，犯後態度不佳，且本件犯罪所生損害達新臺幣
    二十三萬七千元，原審判決顯然過輕，本件告訴人具狀請求
    上訴，認有理由，爰提起本件上訴。」等語。惟按，刑罰之
    量定，為事實審法院自由裁量之職權，倘其所量之刑並未逾
    越法定刑之範圍（即所謂外部界限），復無違反比例或罪刑
    相當原則之情形（即所謂內部界限）者，自不得任意指為違
    法，此有最高法院九十七年度臺上字第三０九六號、九十七
    年度臺上字第二六一五號判決意旨可資參照。查，原審判決
    理由已詳予載明審酌被告犯罪之情狀，並參酌其坦承犯罪，
    且已與被害人達成調解，願意賠償損失等一切情狀，量處如
    原審判決主文所示之刑（有期徒刑三月），顯已注意適用刑
    法第五十七條之規定，原審法院在法定刑之範圍內為上開量
    刑，並無顯然失輕、失重而違背罪刑相當原則情形，尚難指
    為違法。又調解筆錄，本得資為強制執行之名義，是被害人
    因此可另循民事途逕求償，基於民事事件是解決其私權紛爭
    與刑事案件是確認被告具體刑罰權有無及範圍之區分理論，
    是法律既有此民事強制執行之救濟途徑，藉以填補其所受之
    損害，上訴人尚不得倒果為因，持上訴理由所稱事後發生之
    調解未履行事由作為動搖原審刑事判決所認定犯罪事實及量
    刑之基礎，因此，原審判決既就量刑方面，已審酌被告之素
    行、動機、犯罪一切情狀及其犯罪後態度，而量處其刑，經
    核尚屬妥適，並無過重或過輕之情形。是上訴人所指尚不足
    以認為原判決有何足以影響原審判決之不當或違法，揆諸上
    開規定及說明，本件上訴人之上訴並無具體理由而不合法定
    程式，應予駁回，並不經言詞辯論為之。
四、據上論斷，應依刑事訴訟法第三百六十七條前段、第三百七
    十二條，判決如主文。
中    華    民    國    100    年    2    月    22    日
            刑事第三庭    審判長法  官  王  增  瑜
                                法  官  唐  光  義
                                法  官  曾  佩  琦
上列正本證明與原本無異。
本件不得上訴。
                                書記官  陳  志  德
中    華    民    國    100    年    2    月    22    日